【裁判字號】    95,易,368
【裁判日期】    950517
【裁判案由】    違反商標法
【裁判全文】
臺灣高雄地方法院刑事判決               95年度易字第368號
公  訴  人  臺灣高雄地方法院檢察署檢察官
被      告  丁○○
被      告  乙○○
上列被告等因違反商標法案件，經檢察官提起公訴（94年度偵字
第22563 號），本院判決如下：
    主  文
丁○○連續明知未得商標權人同意，於同一商品，使用相同之註
冊商標之商品而販賣，處有期徒刑肆月，如易科罰金，以佰元
折算壹日。扣案如附表一、二所示之物品均沒收。
乙○○幫助明知未得商標權人同意，於同一商品，使用相同之註
冊商標之商品而販賣，處有期徒刑月，如易科罰金，以佰元
折算壹日。扣案如附表一所示之物品均沒收。
    事  實
一、丁○○明知附表一所示物品上所使用之圖樣，各係該附表所
    列商標權人分別向經濟部智慧財產局申請註冊取得商標專用
    權，並指定使用於特定商品上，且仍在商標專用期間內，任
    何人未經商標專用權人之同意，不得於同一商品上使用相同
    已註冊商標。詎丁○○乃基於販賣營利之概括犯意，自民國
    94 年2月20日起，先後多次前往高雄市○○區○○路183 巷
    5 號，向某年籍姓名不詳、綽號「阿志」之成年男子，以不
    詳價格，購買數量、種類不詳之仿冒商標商品，復於94年6
    月間某日，更行前往中國大陸地區廣州省某不詳地點，以每
    件新台幣（以下同）1 千至2 千元不等之代價，販入數量不
    詳如附表一所示之仿冒商標之商品。另乙○○則基於幫助丁○○販賣前開仿冒商品之犯意，接續提供以自己名義申辦之
    0000000000號行動電話門號 (以下稱前開行動電話門號）、
    及建華商業銀行北桃園分行、帳號00000000000000號帳戶（
    以下稱前開帳戶）交予丁○○使用。嗣由丁○○利用如附表
    二編號所示電腦設備、在其位於高雄市○○區○○街134
    號5 樓住處內連線上網，於雅虎奇摩拍賣網站上以「
    majesty163」帳號登入後，以每件3 千至4 千元不等之價格
    ，刊登販售上揭仿冒商標商品之訊息及圖片，由有意購買之
    不特定人閱覽後下標或議價訂購，再透過丁○○提供之「
    majesty163@yahoo.c om.tw」電子郵件信箱，或逕以電話撥
    打前開行動電話門號相互聯繫，經雙方確認交易內容無誤，
    即由購買者依約匯款前開帳戶，俟丁○○與乙○○確認匯款
    金額相符後，再由丁○○以郵局投遞或宅急便之方式寄送購
    買者選購之物品，藉此方式連續販賣仿冒商標商品，至少10
    次。嗣於94年8 月12日17時許，經警持本院核發之搜索票前
    往丁○○前揭住處執行搜索，除當場查獲丁○○、乙○○二
    人外，另扣得如附表一、二所示之物品，而查悉上情。
二、案經內政部警政署保安警察第二總隊第一大隊第三中隊報請
    台灣高雄地方法院檢察署檢察官偵查起訴。
    理  由
壹、關於本件證據能力之意見：
  一、證人丙○○、甲○○之警詢筆錄對被告丁○○、乙○○二
      人均有證據能力：
      查證人丙○○、甲○○於案發後經員警詢問並製作筆錄；
      於詢問過程中，製作筆錄之員警並未有何強暴、脅迫或以
      其他不正方法等情事，是以渠等警詢筆錄依法雖屬傳聞證
      據，原不具證據能力，然檢察官及被告等明知該等陳述有
      刑事訴訟法第159 條第1 項不得為證據之情況，而於本院
      審理中同意採為本案證據，本院復審酌該等言詞陳述作成
      時之外部情況並無不當，自具有特別可信性。又衡諸本件
      如欲證明被告二人犯罪，實有引用前開證人警詢中供述之
      必要性。揆諸前揭說明，本院自得逕以卷附證人丙○○、
      甲○○之警詢筆錄採為認定事實之依據。
  二、被告丁○○、乙○○先後於警詢及偵查中所為之陳述，對
      其他共同被告而言均有證據能力，理由同前所述。
貳、實體部分：
  一、訊之被告丁○○對前揭犯行均坦承不諱。被告乙○○雖坦
      承有將前開帳戶、行動電話門號交予被告丁○○使用之事
      實，惟矢口否認有何幫助販賣仿冒商標商品之犯行。辯稱
      ：伊只是單純將帳戶與行動電話交予被告丁○○使用，並
      未參與販賣仿冒商標商品之過程云云。經查：
    (一)被告丁○○自94年2 月20日起，先後多次向綽號「阿志」
      之成年男子、及前往中國大陸地區廣州省某不詳地點，販
      入仿冒商標商品，嗣以前述方式透過網路對外販售，至少
      10次，期間並使用被告乙○○所申請之前開行動電話門號
      與帳戶，作為與購買者聯絡及匯款之用等情，業有和信電
      訊股份有限公司94年12月20日函附前開行動電話門號通聯
      記錄、建華商業銀行股份有限公司北桃園分行94年10月24
      日（94）建華銀北桃園字第0005號函附前開帳戶開戶暨往
      來明細資料各1 件在卷可稽，並經被告丁○○、乙○○坦
      認上情不諱，並各以證人身分當庭證述綦詳，足徵渠等此
      部分自白內容核與事實相符，堪予採信。次者，扣案如附
      表一所示仿冒商品上使用之圖樣，各係該附表所列商標權
      人分別向經濟部智慧財產局申請註冊取得商標專用權，並
      指定使用於特定商品上，且仍在商標專用期間內，任何人
      未經商標專用權人之同意，不得於同一商品上使用相同已
      註冊商標等情，亦據證人丙○○、甲○○二人於警詢中證
      述綦詳，更有卷附經濟部智慧財產局商標查詢資料18 份
      、與克麗絲汀迪奧高巧股份有限公司商標註冊證暨鑑定證
      明、薈萃商標協會台灣聯絡處鑑定證明書、及路易威登產
      品意見書各1 份可證，是此部分之事實，亦堪認定。
    (二)本件固據被告乙○○迭以前詞置辯，並經共同被告丁○○
      以證人身分到庭證述：伊因為信用不好，故商請被告乙○○以自己名義申請前開行動電話門號後供伊使用；伊曾多
      次向被告乙○○借貸款項，為了還款方便，且怕被銀行扣
      款、催討，遂向被告乙○○借用前開帳戶作為客戶匯款之
      用，並將全部販賣所得作為清償向被告乙○○前開借款之
      用云云。然本院參以被告丁○○、乙○○二人既係朋友關
      係，更因本件違反商標法犯行遭警同時查獲，並由檢察官
      併予提起公訴，是被告丁○○所為證述之詞不免或有迴護
      被告乙○○之虞，自有詳予究明其真實性之必要。職是，
      被告丁○○、乙○○二人雖提出匯款單2 紙、及被告乙○○在華南銀行所開立、帳號000000000000號帳戶，與被告
      丁○○在第一銀行所開立、帳號00000000000 號帳戶交易
      明細資料各1 份等資料，試圖藉以說明渠等彼此間確有借
      貸關係存在。然依該等交易資料所示，僅堪證明被告丁○○、乙○○二人彼此間確有多次金錢匯款交易之情事，然
      此等交易是否確係基於渠二人間之借貸所為、或係本於其
      他因素而為之交易往來，猶未可知，是尚不得徒以被告二
      人片面之詞，即遽為被告乙○○有利之認定。蓋以我國通
      訊產業發達，有關行動電話門號之申辦程序甚為便捷，要
      與購買機車、汽車等須受法定監理、過戶制度之拘束，並
      隨時受有員警依法查核車籍資料者不同。且行動電話門號
      依其繳費方式之差異，大抵可分為固定門號及易付卡二類
      ，申請人可依個人使用狀況，持個人證件向電信公司門市
      據點申辦、或逕向便利商店購買時數使用，二者亦均可即
      時啟用門號以供申請人隨時撥打，是以苟非臨時急用須向
      他人短暫洽借撥打，當可依前述程序前往申辦個人門號使
      用，尚無任何不便之處。審諸本件被告丁○○乃長期使用
      被告乙○○所申辦之前開行動電話門號，且通話次數甚為
      頻繁，況乎申辦行動電話門號使用實與個人信用之狀況良
      窳無涉，無論被告丁○○是否以自己名義申請行動電話門
      號使用，倘若被告丁○○並未主動將其日常使用之行動電
      話門號留供金融機構作為往後聯絡之用，該金融機構當無
      可能主動獲悉被告丁○○所使用之行動電話門號為何，此
      要與行動電話門號之申請名義人是否果為被告丁○○本人
      不生任何關連。是以被告丁○○前揭證述顯與常情有悖，
      尚未足以採為有利於被告乙○○之憑據。
    (三)次者，在金融機構開設帳戶係針對個人身分之社會信用而
      予以資金流通，具有強烈之屬人性格，而金融帳戶作為個
      人理財工具，申請開設並無任何特殊之限制，一般民眾皆
      得以存入最低開戶金額之方式申請取得，且同一人均得在
      不同之金融機構申請數個存款帳戶使用，此乃眾所週知之
      事實。本件被告丁○○雖證稱：伊係擔心存款遭銀行扣款
      、始向被告乙○○洽借前開帳戶作為客戶匯款使用，並用
      以清償伊對被告乙○○之借款云云。然觀乎被告丁○○實
      際上另有使用第一銀行帳戶作為資金周轉之用、並由被告
      乙○○多次自前開帳戶匯款存入該帳戶等情，已據其提出
      該帳戶交易明細資料附卷可參，足見被告丁○○前揭所述
      各情，即有不實。再者，被告乙○○雖未直接參與被告丁○○前述販賣仿冒商標商品之交易過程，然其既申請前開
      行動電話門號交予被告丁○○作為聯絡交易之用，並提供
      前開帳戶由被告丁○○指示購買者逕將販賣所得款項匯入
      ，復須經被告丁○○逐一向被告乙○○確認各筆交易匯款
      金額，衡情足認被告乙○○主觀上對於被告丁○○乃從事
      前揭販賣仿冒商品一節，尚難全然諉為不知。是以本件雖
      乏積極事證足認被告乙○○果與被告丁○○彼此間具有販
      賣仿冒商品之犯意聯絡、或分擔實施販賣之構成要件行為
      ，然被告乙○○既已提供個人申辦之前開帳戶及行動電話
      門號，協助被告丁○○遂行販賣仿冒商品之犯行，核其性
      質，應屬基於幫助犯意而從事販賣仿冒商品構成要件以外
      之協助行為無訛。
    (四)綜上所述，本件事證明確，被告丁○○、乙○○二人前揭
      犯行俱堪認定，應依法論科。
  二、核被告丁○○所為，係違反商標法第82條、第81條第1 款
      明知為未得商標權人同意，於同一商品，使用相同於他人
      註冊商標之圖樣之商品而販賣罪；被告乙○○則係犯刑法
      第30條、商標法第82條、第81條第1 款之幫助販賣仿冒商
      標商品罪。查本件被告丁○○意圖販賣而上網刊登其所販
      售仿冒商標商品之圖片，業已形成不特定多數人可得觀覽
      該商品內容之狀態，性質上要與展示商品實物並無二致，
      是其所為自屬該當於商標法第82條所稱「陳列」之要件，
      惟其意圖販賣而陳列使用與他人相同註冊商標商品之低度
      行為，應為販賣之高度行為所吸收，不另論罪。又被告丁○○前後多次犯行，時間緊接，方法相同，所犯係構成要
      件相同之罪名，顯係基於概括犯意反覆為之，應依連續犯
      之規定論以一罪，並依法加重其刑。至被告乙○○僅係提
      供前開帳戶及行動電話門號予被告丁○○使用，並未實際
      參與販賣仿冒商品之過程，是其所為僅屬幫助被告丁○○
      販賣仿冒商品犯罪之遂行，應依刑法第30條第1 項前段、
      第2 項規定論以幫助犯，並依正犯之刑度減輕其刑。至被
      告乙○○雖幫助被告丁○○實施連續多次販賣仿冒商品犯
      行，惟因僅有一次幫助行為，仍僅成立一幫助犯之罪（最
      高法院86年台上字第5680號判決採同一見解）。爰審酌商
      標具有辨識商品來源之功用，且企業者通常經過相當時間
      並投入大量資金於商品之行銷及品質之改良，始得使該商
      標具有代表一定品質之效，被告為貪圖小利，販賣品質低
      劣之仿冒品，對商標專用權人潛在市場利益造成侵害非小
      ，有礙公平交易秩序，並分別佐以被告二人參與犯罪之程
      度，及被告丁○○所販賣仿冒商標之商品數量、價值均屬
      非微，惟被告丁○○犯罪後尚知坦承犯行，然被告乙○○
      則飾詞否認犯行、難見悔意等一切情狀，分別量處如主文
      所示之刑，並均諭知易科罰金之折算標準，以資懲儆。
  三、此外，扣案如附表一所示仿冒商標商品物品均係被告丁○○、乙○○二人違反商標法第82條所販賣之物，應依同法
      第83條規定不問屬於犯人與否，均沒收之。另按，沒收為
      從刑之一種，依主從不可分之原則，應附隨緊接於主刑之
      下而同時宣告；又共同正犯因相互間利用他人之行為，以
      遂行其犯意之實現，本於責任共同之原則，有關沒收部分
      ，對於共犯間供犯罪所用之物，自均應為沒收之諭知。惟
      幫助犯僅係對於犯罪構成要件以外行為為加工，並無共同
      犯罪之意思，自不適用該責任共同原則，對於正犯所有供
      犯罪所用之物或犯罪所得之物，亦為沒收之諭知（91年度
      台上字第5583號判決意旨參照）。本件扣案如附表二編號
      至所示物品，俱為被告丁○○所有、且各係其供本件
      犯罪所用或所得之物，爰依刑法第38條第1 項第2 款、第
      3 款之規定諭知沒收。又因被告乙○○僅係成立幫助犯，
      參以前揭說明，是就其犯行部分當無從併予諭知沒收如附
      表二編號至所示之物品。此外，行動電話門號SIM 卡
      乃係使用者向電信業者申請租用而僅取得其使用權，並非
      申請使用者所有（最高法院92年度台上字第6836號判決意
      旨參照），故扣案如附表二編號所示前開行動電話門號
      SI M卡1 張遂不予宣告沒收，併此敘明。
據上論斷，依刑事訴訟法第299 條第1 項前段，商標法第82條、
第81條第1 款、第83條，刑法第11條、第30條第1 項前段、第2
項、第56條、第41條第1 項前段、第38條第1 項第2 款、第3 款
，罰金罰鍰提高標準條例第2 條，判決如主文。
中    華    民    國    95    年    5     月    17    日
                  刑事第四庭  審判長法官 郭玫利
                                    法官 林意芳
                                    法官 陳明呈
以上正本證明與原本無異。
如不服本判決，應於收受送達後10日內向本院提出上訴書狀。
中    華    民    國    95    年    5     月    19    日
                                  書記官 林明忠
附錄本判決論罪科刑之法條：
商標法第八十一條
未得商標權人或團體商標權人同意，有下列情形之一者，處三年
以下有期徒刑、拘役或科或併科新臺幣二十萬元以下罰金：
  一、於同一商品或服務，使用相同之註冊商標或團體商標者。
  二、於類似之商品或服務，使用相同之註冊商標或團體商標，
      有致相關消費者混淆誤認之虞者。
  三、於同一或類似之商品或服務，使用近似於其註冊商標或團
      體商標之商標，有致相關消費者混淆誤認之虞者。
商標法第八十二條
明知為前條商品而販賣、意圖販賣而陳列、輸出或輸入者，處一
年以下有期徒刑、拘役或科或併科新臺幣五萬元以下罰金。
附表一：
┌──┬───────────────┬───┬──────────┐
│編號│  品        名                │數 量 │商標權人            │
├──┼───────────────┼───┼──────────┤
│  │路易威登(LOUIS VUITTON)手提包 │27件  │法商路易威登馬爾悌耶│
│    │                              │      │公司                │
├──┼───────────────┼───┼──────────┤
│  │路易威登(LOUIS VUITTON)零錢包 │5 件  │同上                │
├──┼───────────────┼───┼──────────┤
│  │路易威登 (LOUIS VUITTON)皮夾  │5 件  │同上                │
├──┼───────────────┼───┼──────────┤
│  │路易威登(LOUIS VUITTON)香煙盒 │7 件  │同上                │
├──┼───────────────┼───┼──────────┤
│  │路易威登(LOUIS VUITTON)皮帶   │3 條  │同上                │
├──┼───────────────┼───┼──────────┤
│  │路易威登(LOUIS VUITTON)名片夾 │1 件  │同上                │
├──┼───────────────┼───┼──────────┤
│  │路易威登(LOUIS VUITTON)化妝盒 │1 件  │同上                │
├──┼───────────────┼───┼──────────┤
│  │路易威登 (LOUIS VUITTON)珠寶盒│1 件  │同上                │
├──┼───────────────┼───┼──────────┤
│  │布拜里(BURBERRY)手提包        │5 件  │英商布拜里公司      │
├──┼───────────────┼───┼──────────┤
│  │布拜里(BURBERRY)香煙盒        │1 件  │同上                │
├──┼───────────────┼───┼──────────┤
│  │固喜 (GUCCI)手提包            │4 件  │義商固喜歡固喜公司  │
├──┼───────────────┼───┼──────────┤
│  │固喜 (GUCCI)皮帶              │3 條  │同上                │
├──┼───────────────┼───┼──────────┤
│  │固喜 (GUCCI)皮夾              │2 件  │同上                │
├──┼───────────────┼───┼──────────┤
│  │固喜 (GUCCI)鑰匙包            │3 件  │同上                │
├──┼───────────────┼───┼──────────┤
│  │固喜 (GUCCI)鞋子              │4 雙  │同上                │
├──┼───────────────┼───┼──────────┤
│  │普拉達(PRADA)鞋子             │2 雙  │盧森堡商普瑞得公司  │
├──┼───────────────┼───┼──────────┤
│  │萬寶龍(MONTBLANC)鑰匙圈       │3 件  │瑞士商萬寶龍文具公司│
├──┼───────────────┼───┼──────────┤
│  │香奈兒(CHANEL)手錶            │1 只  │瑞士商香奈兒公司    │
├──┼───────────────┼───┼──────────┤
│  │卡地亞(CARTIRE)手錶           │1 只  │荷蘭商卡地亞國際公司│
├──┼───────────────┼───┼──────────┤
│  │雷達(RADO)手錶                │1 只  │瑞士商雷達鐘錶公司  │
├──┼───────────────┼───┼──────────┤
│  │克莉絲汀(Dior)皮帶            │1 條  │法商克麗絲汀迪奧高巧│
│    │                              │      │公司                │
└──┴───────────────┴───┴──────────┘
附表二：
┌──┬─────────────┬───┬────────────┐
│編號│    品    名              │數量  │  沒收依據              │
├──┼─────────────┼───┼────────────┤
│  │電腦主機                  │1 台  │刑法第38條第1 項第2款   │
├──┼─────────────┼───┼────────────┤
│  │價目表                    │3 張  │同上                    │
├──┼─────────────┼───┼────────────┤
│  │仿冒品目錄光碟            │2 片  │同上                    │
├──┼─────────────┼───┼────────────┤
│  │宅急便託運單收據          │2 張  │刑法第38條第1 項第3款   │
├──┼─────────────┼───┼────────────┤
│  │中華郵政掛號包裹收據      │2 張  │同上                    │
├──┼─────────────┼───┼────────────┤
│  │出貨單                    │1 本  │同上                    │
├──┼─────────────┼───┼────────────┤
│  │和信電信公司SIM 卡（行動電│1張   │不予沒收                │
│    │話門號：0000000000號）    │      │                        │
└──┴─────────────┴───┴────────────┘


司法院資訊處製作；財團法人民間司法改革基金會備份。
